臺灣彰化地方法院民事判決
109年度訴字第1063號
原      告  李峻槶  
被      告  劉威助  

訴訟代理人  林盛煌律師
上列當事人間請求清償債務事件，本院於民國110年12月22日言
詞辯論終結，判決如下：
    主      文
被告應給付原告新臺幣2,959,000元及自民國109年7月21日起至
清償日止，按年息百分之5計算之利息。
原告其餘之訴駁回。
訴訟費用由被告負擔百分之93，餘由原告負擔。
本判決第1項於原告以新臺幣986,333元供擔保後，得假執行。但
被告如以新臺幣2,959,000元預供擔保，得免為假執行。
原告其餘假執行之聲請駁回。
    事實及理由
一、查原告原聲請支付命令，請求被告給付新臺幣（下同）3,16
    8,000元及自民國109年1月22日起至清償日止，按年息百分
    之5計算之利息。於支付命令送達被告後，原告迭經變更，
    嗣將請求遲延利息期間變更為自109年7月21日起至清償日止
    ，核其所為訴之變更，為減縮應受判決事項之聲明，依民事
    訴訟法第255條第1項第3款規定，應予准許。
二、原告主張：訴外人許宸瑀於如附表一所示時間，陸續向原告
    借款，本金合計4,015,975元。嗣原告與許宸瑀、被告於109
    年1月22日，就如附表一所示借款簽訂分期清償契約書，約
    定還款金額3,600,000元，清償方式如附表二所示，被告擔
    任許宸瑀之連帶保證人。惟許宸瑀僅清償第1期80,000元及
    第2期352,000元，其餘部分則均未清償。被告為許宸瑀之連
    帶保證人，應負連帶清償責任。爰依消費借貸、連帶保證法
    律關係，提起本件訴訟。並聲明：（一）被告應給付原告3,
    168,000元及自109年7月21日起至清償日止，按年息百分之5
    計算之利息。（二）願供擔保，請准宣告假執行。
三、被告則以：許宸瑀固有向原告借貸如附表一編號1至7所示款
    項，本金合計2,870,000元，惟許宸瑀已清償1,253,000元（
    時間、金額詳如附表三）。原告於109年1月22日與許宸瑀及
    被告協商還款時，出言威脅許宸瑀及被告如不簽訂分期清償
    契約書，即不准離開現場，以此方式脅迫許宸瑀及被告簽訂
    分期清償契約書。又許宸瑀當時積欠原告借款債務金額僅2,
    870,000元，原告訛稱許宸瑀積欠借款3,600,000元，未給予
    許宸瑀及被告時間確認債務金額，使許宸瑀及被告陷於錯誤
    ，在分期清償契約書上簽名。被告係受原告脅迫及詐欺而為
    連帶保證之意思表示，爰依民法第92條第1項規定，撤銷該
    意思表示。倘法院認為被告不得撤銷上開意思表示，則許宸
    瑀清償如附表三所示1,253,000元，自應扣除等語，資為抗
    辯，並聲明：（一）原告之訴及假執行之聲請均駁回。（二
    ）如受不利判決，願供擔保，請准宣告免為假執行。
四、經查，許宸瑀有向原告借貸如附表一編號1至7所示款項，嗣
    原告、許宸瑀及被告於109年1月22日簽訂分期清償契約書，
    約定還款金額3,600,000元，清償方式如附表二所示，被告
    為許宸瑀之連帶保證人等事實，有分期清償契約書在卷可稽
    （見本院卷第93頁至第95頁），且為兩造所不爭執，自堪信
    為真實。
五、原告另主張許宸瑀積欠原告3,168,000元，被告應負連帶清
    償責任乙節，則為被告所否認，並以前詞置辯。是本院所應
    審酌者厥為：（一）原告於109年1月22日簽訂分期清償契約
    書時，對許宸瑀債權金額若干？（二）被告抗辯其受原告脅
    迫、詐欺而為簽訂分期清償契約書之意思表示，依民法第92
    條第1項規定撤銷，有無理由？（三）被告抗辯許宸瑀已清
    償1,253,000元，應予扣除，有無理由？茲分述如下：
（一）原告於109年1月22日簽訂分期清償契約書時，對許宸瑀有
      債權3,600,000元：
　　1.按稱消費借貸者，謂當事人一方移轉金錢或其他代替物之
      所有權於他方，而約定他方以種類、品質、數量相同之物
      返還之契約。民法第474條第1項定有明文。又所謂連帶保
      證，係保證之一種，與一般保證不同處僅在連帶保證不得
      主張民法第745條先訴抗辯權。次按稱和解者，謂當事人
      約定，互相讓步，以終止爭執或防止爭執發生之契約。民
      法第736條定有明文。而當事人成立之和解，倘係以原來
      明確法律關係為基礎，相互讓步而意思合致，屬認定性和
      解，此時債權人仍須依原有法律關係為請求依據，僅應受
      和解內容拘束。
　　2.經查，兩造不爭執許宸瑀於108、109年間有向原告借款，
      僅就借款金額有所爭執。而查，證人許宸瑀雖到庭證稱：
      其與原告於109年1月19日本來已經協商好其積欠原告債務
      剩1,200,000元，結果109年1月22日當日原告卻稱借1,200
      ,000元要簽3張1,200,000元本票合計3,600,000元等語（
      見本院卷第271頁）。惟證人即分期清償契約書見證人郭
      泓均則證稱：其認識許宸瑀10餘年，1年多前許宸瑀介紹
      原告予其認識；許宸瑀經常向原告借款，會找其陪同去向
      原告借款，曾經借過600,000元、500,000元，後來這些借
      款均未清償；分期清償契約書上簽名、印文都是名義人本
      人簽名、蓋印；在簽分期清償契約書前，原告與許宸瑀就
      曾結算債務，當時雙方依照LINE對話紀錄、銀行轉帳紀錄
      ，加計利息結算債務應為400多萬元，經過其他人居間協
      調後，原告同意不計利息，本金以3,600,000元計；分期
      清償契約書是最後一次結算，許宸瑀有將之前分段清償簽
      發之擔保本票都取回撕毀，重新簽發3張各1,200,000元本
      票交付原告；該分期清償契約書是許宸瑀、張贐耀（按即
      分期清償契約書另一見證人）所製作；簽約當時係其與張
      贐耀確認雙方債務金額後，由兩造簽約，其與張贐耀擔任
      見證人等語（見本院卷第144頁至第152頁）。本院審酌郭
      泓均就原告、許宸瑀及被告協商債務過程證述詳細，內容
      並無明顯矛盾，而許宸瑀為主債務人，與本件訴訟有密切
      利害關係，應以郭泓均之證述較為可信。被告雖辯稱：郭
      泓均於109年10月21日晚間有毆打許宸瑀，其證述不可採
      等語，惟此部分除許宸瑀在本院證述（見本院卷第273頁
      ）外，未據被告提出其他證據，而該部分經許宸瑀提出告
      訴，由臺灣士林地方檢察署檢察官偵查後，則以犯罪嫌疑
      不足為由為不起訴處分乙情，則有該署110年度偵字第160
      21號不起訴處分書在卷可稽（見本院卷第193頁至第195頁
      ），自難認被告此部分抗辯可採。從而，許宸瑀在109年1
      月22日前積欠原告超過4,000,000元，原告、許宸瑀及被
      告於109年1月22日，簽訂分期清償契約書，約定原告對許
      宸瑀之債權以本金3,600,000元計等事實，即堪認定。
　　3.次查，原告與許宸瑀間本有消費借貸債權債務關係，而原
      告、許宸瑀及被告於109年1月22日簽訂分期清償契約書，
      係以原告與許宸瑀上開明確之消費借貸法律關係為基礎，
      意思表示合致所成立，揆諸上開說明，分期清償契約書性
      質上應屬認定性和解契約，被告既為分期清償契約書當事
      人，自亦受該契約拘束，不得再為相反主張。
　　4.綜上，原告、許宸瑀及被告於109年1月22日簽訂分期清償
      契約書時，原告對許宸瑀有債權3,600,000元。
（二）被告抗辯其受原告脅迫、詐欺而為簽訂分期清償契約書之
      意思表示，依民法第92條第1項規定撤銷，為無理由：
　　1.按因被詐欺或被脅迫而為意思表示者，表意人得撤銷其意
      思表示。民法第92條第1項本文定有明文。次按當事人主
      張有利於己之事實者，就其事實有舉證之責任。但法律別
      有規定，或依其情形顯失公平者，不在此限。民事訴訟法
      第277條定有明文。本件被告抗辯其受原告脅迫、詐欺而
      為簽訂分期清償契約書之意思表示，依民法第92條第1項
      規定撤銷，為原告所否認，自應由主張撤銷權存在之被告
      ，就上開事實負舉證責任。
　　2.經查，證人許宸瑀固到庭證稱：當天原告同行者揚言若其
      與被告未簽分期清償契約書，就不要想離開現場等語（見
      本院卷第271頁至第272頁）。惟查，卷附分期清償契約書
      ，其上除原有電腦繕打文字外，尚有諸多手寫修改處如下
      ：⑴第1條將「協商」刪除，改為手寫「借貸」。⑵將「履
      行地定為在軒良有限公司。」刪除，改為手寫「由乙方匯
      款至甲方帳號中國信託銀行帳號：000000000000」。⑶將
      「第四條：如第三人持前開本票向乙方請求清償或向法院
      起訴時，甲方無條件負責出面處理，如因而致乙方遭受損
      害時，甲方應負賠償責任。」刪除。⑷將第5條「本契約一
      式兩份由甲乙雙方各執乙份為憑」改為手寫「一式三份」
      、「甲乙三方」（見本院卷第93頁），可見原告、許宸瑀
      及被告在簽約時，仍有就契約內容進行磋商。對照證人郭
      泓均證述：「（問：哪一天簽的？）詳細的時間我不記得
      ，我記得是在一間咖啡廳簽的，應該是上面的日期。」、
      「（問：簽約和修改契約內容大約花多久時間？）大約2
      小時，債務的金額是事先已經確認是3,600,000元，簽約
      當天主要是在協商還款的時間與金額」、「（問：簽約當
      時在場的人有無脅迫許宸瑀或是被告？）沒有。許宸瑀帶
      的人比原告的人還多，一行人有6、7人。」、「（問：簽
      約當時被告對債務的金額有無了解？）包括簽約這次以及
      之前的總共3次協商，被告都在場，連我對債務金額都了
      解，被告一定了解。（問：包括簽約這次的協商，被告有
      無參與協商的過程？）被告全程都有表示意見，不是單純
      在場，這份契約書簽好後，也是被告拿去超商影印。」等
      語（見本院卷第145頁至第148頁）。可見原告、許宸瑀及
      被告係在咖啡廳之公開場所簽訂分期清償契約書，尚無脅
      迫被告之情。而其等在簽約前已經多次結算債務金額，並
      合意債務以3,600,000元計算，則被告自無就債務金額有
      何誤認之可能。
　　3.從而，被告抗辯其受原告脅迫、詐欺而為簽訂分期清償契
      約書之意思表示，依民法第92條第1項規定撤銷，自無理
      由。
（三）被告抗辯許宸瑀已清償1,253,000元（時間、金額如附表
      三所示）等語。經查：
　　1.如附表三編號1至3所示清償部分，均係在原告、許宸瑀及
      被告於109年1月22日簽訂分期清償契約書之前所為，該部
      分應已在分期清償契約書和解範圍內，被告自不得再以之
      為清償抗辯。
　　2.如附表編號4所示部分，應係許宸瑀依分期清償契約書所
      為給付，本不在原告請求範圍，其此部分清償抗辯亦不足
      採。
　　3.被告抗辯許宸瑀於109年3月27日有清償561,000元（附表
      三編號5），為原告所不否認，惟主張係清償分期清償契
      約書第2期款項，並提出金錢還款契約書為證（見本院卷
      第279頁）。查上開金錢還款契約書記載：許宸瑀匯款1,0
      78,000元予原告，其中352,000元係清償本金，209,000元
      係賠償原告利息，總計561,000元，其餘517,000元則由許
      宸瑀使用等語，核與分期清償契約書約定許宸瑀及被告應
      於109年3月5日清償352,000元相符，堪信原告此部分主張
      與事實相符。惟查，分期清償契約書約定許宸瑀及被告對
      原告負有3,600,000元債務，係無息債務，此觀分期清償
      契約書還款計畫載明「六個月無利息還款共計還款360萬
      」等語即明（見本院卷第95頁），復經證人郭泓均證述如
      前。從而，許宸瑀於109年3月27日還款209,000元部分，
      自無賠償利息之理，而應係清償本金。
　　4.準此，許宸瑀及被告尚積欠原告2,959,000元（計算式：3
      ,600,000元-80,000元-352,000元-209,000元=2,959,000
      元）。
（四）本件原告依消費借貸、連帶保證法律關係請求被告給付，
      為有確定期限未另約定利率之債務，分期清償契約書約定
      最後1期清償期為109年7月20日，則原告請求自109年7月2
      1日起算至清償日止，按年息百分之5計算之遲延利息，合
      於民法第229條第1項、第233條第1項前段、第203條規定
      ，亦應准許。
六、綜上所述，原告依消費借貸、連帶保證法律關係，請求被告
    給付2,959,000元及自109年7月21日起至清償日止，按年息
    百分之5計算之利息，為有理由，應予准許，逾此範圍之請
    求則無理由，應予駁回。
七、假執行之宣告：兩造分別陳明願供擔保，聲請宣告假執行及
    免為假執行，經核原告勝訴部分，合於法律規定，爰分別酌
    定相當擔保金額宣告之。至原告就敗訴部分陳明願供擔保聲
    請宣告假執行，因訴之駁回而失所依據，應併予駁回。
八、本件事證已臻明確，兩造其餘攻擊防禦方法及證據，核與判
    決結果不生影響，爰不一一論列，併此敘明。
九、訴訟費用負擔之依據：民事訴訟法第79條。
中　　華　　民　　國　　111 　年　　1 　　月　　13　　日
                  民事第一庭    法  官  歐家佑
以上正本係照原本作成。
如不服本判決，須於判決送達後20日內向本院提出上訴狀。(須
按他造當事人之人數附繕本)。如委任律師提起上訴者，應一併
繳納上訴審裁判費。
中　　華　　民　　國　　111 　年　　1 　　月　　14　　日
                                書記官  黃明慧 
附表一（原告主張許宸瑀借款）    編號 借款日期 借款金額 備考 1 108年7月9日 400,000元 被告不爭執 2 108年8月19日 1,000,000元 被告不爭執 3 108年10月1日 400,000元 被告不爭執 4 108年10月2日 200,000元 被告不爭執 5 108年10月6日 50,000元 被告不爭執 6 108年10月7日 130,000元 被告不爭執 7 108年10月14日 690,000元 被告不爭執 8 108年11月16日 10,000元 被告否認 9 108年12月4日 150,000元 被告否認 10 108年12月4日 100,000元 被告否認 11 108年12月5日 600,000元 被告否認 12 108年12月31日 48,100元 被告否認 13 109年1月6日 187,875元 被告否認 14 109年1月11日 50,000元 被告否認 合計  4,015,975元  

附表二（分期清償契約書約定清償方式）    期數 約定還款日 還款金額 原告主張 1 109年1月22日 80,000元 許宸瑀已清償 2 109年3月5日 352,000元 許宸瑀已清償 3 109年3月20日 352,000元 未清償 4 109年4月5日 352,000元 未清償 5 109年4月20日 352,000元 未清償 6 109年5月5日 352,000元 未清償 7 109年5月20日 352,000元 未清償 8 109年6月5日 352,000元 未清償 9 109年6月20日 352,000元 未清償 10 109年7月5日 352,000元 未清償 11 109年7月20日 352,000元 未清償 

附表三（被告抗辯許宸瑀已清償部分）   編號 清償日期 清償金額 1 108年9月5日 252,000元 2 108年9月9日 160,000元 3 108年12月20日 200,000元 4 109年1月22日 80,000元 5 109年3月27日 561,000元